臺灣嘉義地方法院民事判決
110年度朴小字第208號
原      告  趙美英  
被      告  楊燕珍  
訴訟代理人
即法扶律師  陳振榮律師
上列當事人間請求侵權行為損害賠償事件，本院於民國110年10
月6日言詞辯論終結，判決如下：
    主  文
被告應給付原告新臺幣28,700元，及自民國110年4月15日起至清
償日止，按年息百分之5計算之利息。
原告其餘之訴駁回。
訴訟費用新臺幣1,000元，其中新臺幣330元由被告負擔，餘由原
告負擔。
本判決第1項得假執行。但被告如以新臺幣28,700元為原告預供
擔保，得免為假執行。
    事實及理由
一、原告主張：
　㈠被告於民國109年1月25日下午，在嘉義縣東石鄉圍潭村某雜
    貨店飲用啤酒至無法駕駛動力交通工具之程度後，竟自行駕
    駛車牌號碼000-0000號之自用小客車搭載其子楊家蔚行駛於
    公路。嗣於同日下午4時36分許，被告沿嘉義縣東石鄉猿樹
    村村里道路由東往西方向行駛，途經猿樹村206號前，因酒
    力發作致而駛入對向車道，衝撞訴外人王健榮所駕駛、搭載
    原告、車牌號碼000-0000號之自用小客車（下稱系爭車輛)
    ，致原告趙美英受有唇擦傷、唇鈍傷之傷害（下稱系爭事故
    ）。詎料，被告於肇事後，不僅未報警處理，亦未為必要之
    救護，竟逕行離去，徒留負傷之原告及王健榮於現場自行求
    救。
　㈡按民法第184條第1項前段及第2項前段、第213條第1項、第21
    6條第1項對原告負損害賠償責任。茲就原告所請求被告賠償
    之項目及金額，說明如後：
　⒈拖車費用新臺幣（下同）7,000元：系爭車輛為原告所有，然
    因系爭事故後無法再行駛，原告僅得委請成興拖吊所將其拖
    回台中住處後再行修繕，費用共計7,000元。
  ⒉汽車維修費用44,050元：系爭車輛因系爭事故受有毁損而不
    能駕駛，修理費用為44,050元。
　⒊不能使用汽車之損失36,000元：原告從事裝潢工作，需要車
    子載工具，因為系爭車輛受損無法載工具出去工作，及生活
    之便利。系爭車輛經修車廠告知，需10個工作天（即不含周
    休2日），又10個工作天已逾5日定包含一個周休，故無法使
    用系爭車輛期間應以12天計。又查，若參照格上租車公司同
    車款之租車價位，應以每日3,000元之租金計算原告等不能
    使用汽車期間之損失，合計修車期間原告需租車使用之費用
    為36,000元（計算式：3,000元×l2日）。
　⒋承上，總計被告應賠償原告87,050元【計算式：7,000元+44,
    050元+36,000元】。
  ㈢並聲明：被告應給付原告87,050元，及自起訴狀繕本達翌日
    起至清償日止，按年息百分之5計算之利息。
二、被告則以：
　㈠被告對於系爭事故之發生有具有過失，及原告請求拖車費用7
    ,000元部分，均無意見。
　㈡被告否認原告主張系爭車輛修繕費用44,050元部分：被告曾
    將系爭車輛送請其他車廠修繕完畢，被告已支出修車費用55
    ,000元，應自原告得請求之金額中予扣除。原告再請求修車
    費用，原告應要說明系爭事故造成系爭車輛何種損害，修車
    修了什麼，不能僅開一張估價單，就認為估價單上面的品項
    都是系爭事故所造成，必須由被告負擔。另外就零件的部分
    ，被告主張應扣除折舊費用。
　㈢另因原告沒將系爭車輛再送修繕，也就沒有原告所稱不能使
    用汽車之損失，且租車費用以每日3,000元計算，亦屬過高
    ，並不合理等語答辯。
　㈣並聲明：⒈原告之訴駁回。⒉如受不利判決，願供擔保請准免
    假執行。
三、兩造爭執與不爭執事項（本院卷第135至136頁）：
  ㈠兩造不爭執事項：　
  ⒈被告於109年1月25日下午2時許，在嘉義縣東石鄉圍潭村某雜
    貨店內，飲用啤酒5、6瓶後，明知已達不得駕駛動力交通工
    具之程度，仍基於酒後駕駛動力交通工具之犯意，於同日下
    午4時許，駕駛車牌號碼000-0000號自用小客車（下稱被告
    車輛）搭載其子上路，於同日下午4時36分，沿嘉義縣○○鄉○
    ○村村里道路○○○○○○○○○○村000號前時，本應注意駕駛人駕駛
    汽車，應遵守道路交通標誌、標線、號誌之指示，在未劃設
    慢車道之雙向二車道行駛時，應在遵行車道內行駛，且依當
    時之客觀情況為天候晴、日間自然光線、柏油路面、路面乾
    燥、無缺陷、無障礙物、視距良好，並無不能注意之情事，
    竟擅自向左駛入對向車道，適王健榮駕駛車牌號碼000-0000
    號自用小客車（下稱原告車輛）搭載原告，因塞車而暫停於
    上開道路由西往東方向車道上，被告所駕駛車輛因而碰撞王
    健榮所駕駛的原告車輛，王健榮所駕駛車輛因撞擊之力道向
    後退，再碰撞到暫停於後方之訴外人陳進雄所駕駛之車牌號
    碼0000-00號自用小客車，王健榮因此受有頭部其他部位鈍
    傷、右側手部挫傷之傷害，原告則受有唇擦傷、唇鈍傷之傷
    害。被告上開所涉過失傷害犯行，經本院以109年度交訴字
    第65號刑事判決判處拘役55日，如易科罰金，以1,000元折
    算1日確定；另被告上開所涉公共危險犯行，則經本院以109
    年度朴交簡第40號刑事簡易判決判處有期徒刑4月，如易科
    罰金，以1,000元折算1日確定。
  ⒉原告請求之下列項目及金額，兩造同意計算如下：⑴拖車費用
    7,000元。⑵車燈未修繕完畢部分，以左大燈3,300元、右大
    燈3,300元計算折舊，加計拆裝各400元。⑶不能使用車輛之
    損失，以市場租車費用之55％計算每日所受損失即1,650元【
    計算式：3,000元×55％＝1,650元】*12。
　㈡兩造爭執事項：原告依侵權行為規定可以請求被告賠償之項
    目及金額為若干？
四、本院之判斷：
  ㈠按因故意或過失，不法侵害他人之權利者，負損害賠償責任
    。汽車、機車或其他非依軌道行駛之動力車輛，在使用中加
    損害於他人者，駕駛人應賠償因此所生之損害。查原告主張
    系爭車輛因被告酒後駕車衝撞原告車輛而損壞，業經本院調
    取本院109年度朴交簡字第40號刑事卷宗核閱屬實，而被告
    為酒後駕車之過失行為肇致本件車禍事故，自應負損害賠償
    責任，且被告應負全部肇事責任。
  ㈡茲就原告以被告之前開侵權行為，而請求被告賠償之各項損
    害賠償，分別審酌如下：
　⒈拖車費用7,000元：
　　經查，原告因被告前揭駕車之過失行為，支出拖車費用7,00
    0元，業經原告提出成興汽車道路救援組織服務三聯單為證
    （本院卷第13頁），被告對此也不爭執，本院審酌原告車輛
    確實受損嚴重，此觀警卷所附車損照片可明，因此，原告請
    求被告給付上開拖車費用7,000元，核屬有據，為有理由，
    應予准許。
　⒉汽車維修費用44,050元：
　①經查，被告曾將原告車輛牽回修繕，業據原告於109年12月1
    日於本院刑事庭以證人身分作證屬實，核與訴外人即宏展汽
    車修配廠負責人林宏嶸具狀陳報「修繕部分是由被告牽走修
    理」等情相符（本院卷第121頁），惟被告牽回修繕後，尚
    有車燈漏水之情形，亦據訴外人林宏嶸陳報「車燈有問題」
    等語明確（本院卷第121頁），可見原告車輛經被告牽回修
    繕後，就車燈部分仍未修復完成，據此，原告請求左右車大
    燈尚未修繕完畢部分，核屬必要修繕費用，至於原告其餘請
    求，則未舉證證明有何再為修繕之必要，應屬無據。
　②而原告車輛為95年4月出廠，有該車輛行照影本在卷可查（本
    院卷第11頁），距離本件車禍發生之日，已逾5年使用年限
    ，依平均法計算折舊計算，及兩造同意之計算金額（不爭執
    事項⒉⑵），其零件殘價為1,100元【計算式：（3,300元×2）
    ÷(5+1）】，再加計毋須折舊的拆裝費用800元，合計1,900
    元為必要之修繕費用，逾此範圍之請求，為無理由，不應准
    許。
  ⒊不能使用汽車之損失36,000元：
　　原告車輛於109年1月25日受損，迄至估價修車項目之日即10
    9年2月22日（本院卷第15頁），已逾原告請求的12日，且被
    告對此也不爭執（本院卷第134頁），而原告雖主張應以每
    日3,000元計算其不能使用車輛之損失，並提出同款格上租
    車網頁為佐（本院卷第21頁）。但車輛如因外來突發事故導
    致無法使用，於適當修理期間，汽車所有人為維持原有生活
    之便利，支出與其使用原有車輛相當之租車費用、計程車費
    用藉以填補所失利益，雖屬加害人應負之賠償範疇，且衡無
    被害人應選擇較不便利之大眾運輸工具，而藉此減輕加害人
    賠償責任之理，惟原告在其主張12日的車輛修復期間，既沒
    有實際租車使用，頁據其自承在卷（本院卷第133頁），且
    原告主張每日3,000元之租車費用，顯已包含租車業者可獲
    得之營業利益，則在原告有實際支付租車費用之情形下，雖
    可將其給付租車業者之總數，均納為損害之一部；惟原告如
    未實際支出，計算其之損失金額時，當無從將租車業者出租
    汽車之盈利，併同計算之理；申言之，原告並非以租賃汽車
    為業之人，其所損失者，自僅有不能使用車輛本身之損失，
    而不包含經營該車出租所可獲得之營利。因此，參酌我國10
    9年度營利事業各業所得額暨同業利潤標準，其中小業別：
    運輸工具設備租賃業，標準代號7721-00，汽車租賃業之毛
    利率為45％（本院卷第127頁）等客觀情事後，依民事訴訟法
    第222條第2項規定，認原告未實際租用車輛之12日修復期間
    ，所受損害應以市場租車費用之55％計算，始稱合理（即扣
    除租車業者之毛利率後，剩餘金錢方屬使用車輛本身之利益
    ，亦即原告不能使用車輛之損害），且兩造亦同意以此計算
    （不爭執事項⒉⑶），故原告可請求其未實際租車代步之12日
    期間，不能使用車輛之損失應為19,800元【計算式：3,000
    元×55％×12天】；逾此範圍之請求，即屬無據。
  ㈢綜上所述，原告依民法侵權行為法律關係，請求被告給付28,
    700元【計算式：拖車費用7,000元＋車損1,900元＋不能使用
    原告車輛之損失19,800元】，及自起訴狀繕本送達翌日起即
    110年4月15日(起訴狀於110年4月14日送達，見本院卷第31
    頁）起至清償日止，按年息百分之5計算之利息，為有理由
    ，應予准許；逾此範圍之主張，尚屬無據，自予駁回。
四、本件事證已臻明確，兩造其餘攻擊防禦方法及舉證，經核與
    判決結果不生影響，無逐一論列之必要，併予敘明。
五、又本件係適用小額訴訟程序所為被告敗訴之判決，依民事訴
    訟法第436條之20之規定，應依職權宣告假執行，並依同法
    第436條之23準用第436條第2項，適用同法第392條第2項規
    定，依被告聲請宣告被告如預供擔保，得免為假執行。
六、本件訴訟費用確定為第一審裁判費1,000元，依民事訴訟法
    第79條規定，其中由被告負擔330元【計算式：28,700元÷87
    ,050元×1,000元】，餘由原告負擔。
中　　華　　民　　國　　110 　年　　10　　月　　20　　日
                  臺灣嘉義地方法院朴子簡易庭
                                  法　官　周欣怡
以上正本係照原本作成。
如對本判決上訴，須於判決送達後20日內向本庭（嘉義市文化路
308之1號）提出上訴狀（均須按他造當事人之人數附繕本）。如
委任律師提起上訴者，應一併繳納上訴審裁判費。
民事訴訟法第436條之24第2項規定：對小額程序之第一審裁判之
上訴或抗告，非以其違背法令為理由，不得為之。
中　　華　　民　　國　　110 　年　　10　　月　　20　　日
                                  書記官  葉芳如